【裁判字號】    90,重訴,2482
【裁判日期】    950804
【裁判案由】    損害賠償
【裁判全文】
臺灣臺北地方法院民事判決            90年度重訴字第2482號
原      告  環視多媒體股份有限公司
法定代理人  丁○○
訴訟代理人  黃英哲律師
            劉姿吟律師
被      告  甲○○
訴訟代理人  陳淑茹律師
被      告  乙  ○
訴訟代理人  楊宗儒律師
複代理人    戊○○
上列當事人間損害賠償等事件，本院於95年5月25日言詞辯論終
結，判決如下：
    主  文
原告於給付新台幣玖佰伍拾伍萬元予被告乙○之時，被告乙○應
交付原告「乙○大全集」全套〈一至四十冊〉肆佰貳拾壹套及〈
乙○大全集〉半套〈二十一至四十冊〉壹仟柒佰玖拾套。
原告其餘之訴駁回。
訴訟費用由被告乙○負擔十分之六，餘由原告負擔。
本判決原告勝訴部分，於原告以新台幣捌佰柒拾萬元供擔保後得
假執行。但被告乙○如以新台幣貳仟陸佰萬玖仟元預供擔保後，
得免為假執行。
原告其餘假執行之聲請駁回。
    事實及理由
一、按請求之基礎事實同一者，縱於訴狀送達後，原告仍得將原
    訴變更或追加他訴，無須得被告同意，此觀民事訴訟法第25
    5條第1項第2款規定自明。所謂請求之基礎事實同一，係指
    變更或追加之訴與原訴之主要爭點有其共同性，各請求利益
    之主張在社會生活上可認為同一或關連，而就原請求之訴訟
    及證據資料，於審理繼續進行在相當程度範圍內具有同一性
    或一體性，得期待於後請求之審理予以利用，俾先後兩請求
    在同一程序得加以解決，避免重複審理，進而為統一解決紛
    爭者，即屬之。本件原告於起訴時原請求被告甲○○、乙○
    連帶給付新台幣（下同）26,009,000元及其法定遲延利息，
    嗣於訴訟中90年10月31日以準備書(一)狀追加及變更聲明向被
    告二人先位請求連帶賠償26,009,000元及其法定遲延利息，
    備位請求被告乙○應交付原告「乙○大全集」全套〈一至四
    十冊〉422套及「乙○大全集」半套〈二十一至四十冊〉179
    0套（下稱系爭書籍）；又於90年12月14日之準備書(二)狀變
    更聲明，先位聲請求被告二人連帶賠償26,009,000元及法定
    遲延利息，備位(一)請求被告甲○○或乙○應給付原告26,009
    ,000 元，備位(二)請求乙○或成陽印刷股份有限公司（下稱
    成揚公司）應交付系爭書籍；復以91年2月7日之準備書(三)狀
    變更先位請求被告二人連帶給付26,009,000元及法定遲延利
    息，備位請求乙○或成陽公司（原告追加後，經本院裁定駁
    回，經原告抗告後，復經台灣高等法院駁回抗告確定）應交
    付系爭書籍；此聲明再於93年1月12日之更正訴之聲明狀變
    更為先位請求被告二人連帶給付26,009,000元及法定遲延利
    息，備位請求被告乙○應交付原告「乙○大全集」全套〈一
    至四十冊〉422套及「乙○大全集」半套〈二十一至四十冊
    〉1082套，如不能給付，被告乙○應給付原告26,009,000元
    ，及法定遲延利息；末於94年3月15日之爭點整理狀變更聲
    明為先位聲明被告甲○○、乙○應連帶給付原告26,009,
    000元及法定遲延利息，被告甲○○應給付原告26,009,00
    0元及法定遲延利息，被告乙○應給付原告26,009,000元
    及法定遲延利息，如被告中一人為給付，其餘被告免為給
    付，備位請求被告乙○應交付原告「乙○大全集」全套〈一
    至四十冊〉422套及「乙○大全集」半套〈二十一至四十冊
    〉1082套，如不能給付，被告乙○應給付原告26,009,000元
    ，及法定遲延利息；，被告二人對此雖表示不同意，惟核原
    告主張之基礎事實均為原告與被告乙○所訂定之著作物經銷
    契約衍生之契約履行及損害賠償，在社會生活上可認為相關
    連，應認其請求之基礎事實同一，且就原請求之訴訟及證據
    資料，於審理繼續進行在相當程度範圍內具有一體性，依首
    揭法條規定，應准許其為訴之追加。
二、原告起訴主張：
（一）被告甲○○自民國87年11月30日起至89年3月16日止，擔
      任原告環視多媒體股份有限公司董事長，其明知原告公司
      財務狀況惡劣，且明知原告公司本業係經營環球電視台，
      並非經營買賣書籍之書店業，其竟與被告乙○私下勾結，
      於未經原告公司董事會同意之情形下，由被告甲○○以原
      告公司負責人身分代表原告公司向被告乙○購買「乙○大
      全集」。被告等二人為求掩飾，乃由被告甲○○偽造原告
      公司88年8月30日股東臨時會議事錄，決議公司營業項目
      增加圖書出版業及書籍、文具零售業，並配合修定公司章
      程，而於88年9月間持以向主管機關經濟部辦理公司執照
      及向台北市政府辦理營利事業登記證營業項目之變更，嗣
      被告甲○○代表原告與被告乙○於88年9月4日口頭訂定書
      籍買賣契約及於88年9月9日訂定「著作物經銷契約」二契
      約，被告乙○支領原告公司2,825萬元，然被告乙○除交
      付「乙○大全集」全套78套及半套10套外（價值計2,241,
      000元），其餘僅交付提貨單，並未實際交付書籍。原告
      之損害數額經與被告乙○已交付之書籍價額相抵後，原告
      公司共損失26,009,000元（損失額計算式為：28,250,
      000－2,241,000元＝26,009,000），是渠等行為，依法應
      負損害賠償責任無疑。
（二）被告甲○○及乙○上開書籍買賣行為，違反公司法第185
      條規定，應不生效力：
      原告公司既已無其他多餘資產，被告甲○○卻又向被告乙
      ○購買高達三千餘萬元之書籍，在被告乙○支領原告公司
      所有之2,825萬元後，原告公司即因無力支付而跳票，並
      因而無法繼續經營環球電視台，轉由台灣寰球多媒體股份
      有限公司經營，足見該筆費用係屬原告公司主要部分之財
      產，且因該主要部分財產之轉讓，致使原告公司所營事業
      不能成就。依公司法第185條規定，被告甲○○欲代表原
      告公司與乙○簽訂系爭書籍買賣契約，應有代表已發行股
      份總數三分之二以上股東出席之股東會，以出席股東表決
      權過半數之同意始得為之，否則該行為應不發生效力；且
      此規定意旨在保護公司、股東及利害關係人，不因行為相
      對人是否善意而受影響。是以，本件被告甲○○未依公司
      法第185條第1項規定，經原告公司股東會同意，逕與被告
      乙○簽訂上開著作物買賣契約，轉讓原告公司主要部分之
      財產，致使原告公司所營事業不能成就。此應屬被告甲○
      ○個人無權限行為，不問被告乙○是否善意，該行為皆不
      能對原告公司發生效力。
（三）被告甲○○代表原告與被告乙○訂定之系爭二契約為無效
      ，渠等對原告公司已構成民法第184條第1項前段、第184
      條第一項後段、第184條第2項及第185條第1項規定，而應
      連帶負損害賠償責任：
      被告甲○○代表原告公司與被告乙○訂定系爭二契約，造
      成原告公司2,825萬元之資產盡數給付被告乙○，而被告
      乙○僅交付「乙○大全集」全套78套及半套10套，折合為
      2,241,000元，經抵銷後，原告公司損失26,009,000元。
      被告甲○○、乙○以背信、侵占之手段不法移轉原告公司
      之資產，顯該當民法第184條第1項前段之「不法侵害他人
      之權利」，其手法亦屬同條項後段規定之「背於善良風俗
      之方法」。而渠等觸犯刑法背信、侵占等罪，亦屬同條第
      2項規範之「違反保護他人之法律，則被告甲○○等二人
      該當於上述侵權行為規範應對原告負損害賠償責任，足堪
      認定。而「數人共同不法侵害他人之權利者，連帶負損害
      賠償責任」，民法第185條第1項前段如此規定，按被告甲
      ○○與被告乙○以簽訂書籍買賣契約方式，將原告公司2,
      825元之資產全數侵占，乃共同造成原告之損害，被告甲
      ○○等二人應依此條項規定對原告之損害連帶負損害賠償
      責任。
（四）被告甲○○代表原告與被告乙○訂定之系爭二契約為不生
      效力或無效，被告乙○亦應依民法第179條規定負返還責
      任：
      如前所述，被告甲○○代表原告與被告乙○訂定之二書籍
      買賣契約因違反公司法第185條第1項第2款規定而對原告
      公司不生效力，或因違反公序良俗而無效，則被告乙○收
      受2,825萬元之書款即屬「無法律上原因而受有利益」，
      應返還予原告公司。然原告公司就被告乙○已交付「乙○
      大全集」全套78套及半套10套，本於契約無效，亦屬不當
      得利，應負返還責任，惟此等書籍已在被告甲○○擔任原
      告公司董事長期間加以處分，致原告公司不能原物返還，
      僅能返還等值之金錢，即2,241,000元。原告公司就與被
      告乙○間互負之不當得利返還義務，主張抵銷，從而被告
      乙○僅須返還26,009,000元整。
（五）退步言，若被告甲○○代表原告與被告乙○訂定之系爭二
      契約如為有效，其中「著作物經銷契約」與「節目主持契
      約」並非聯立契約：
    1.「著作物經銷契約」與「節目主持契約」乃不同兩個個別
      契約，當事人自應據個別契約之約定享受權利並負擔義務
      。縱退萬步認其為聯立契約，其權利義務內容仍應個別以
      觀，而非合併論之。按所謂聯立契約，係指二契約具有一
      定依存關係互相結合者，一個契約之效力或存在依存於另
      一契約，其中一契約不成立、無效、撤銷或解除時，另一
      契約亦同其命運，即便著重其相互依存、不能單獨存在之
      關聯性，其仍是二獨立之契約，權利義務不得混同視之。
    2.被告甲○○在89年度偵字第14635號案件偵查中，具結證
      稱「環視公司於88年9月9日與乙○訂定節目主持契約書及
      著作物經銷契約，前者約定乙○自88年9月20日起至89年3
      月20日止，為環視公司主持電視節目，每5集之酬勞為2,
      500元，後者約定環視公司經銷乙○大全集，當時公司內
      部討論過，認為此書以往在真相新聞網暢銷，有利可圖…
      」等語，有89年度偵字第14635號不起訴處分書可稽。是
      被告甲○○自承其之所以代表原告公司向被告乙○訂定「
      著作物經銷契約」乃著眼於經銷「乙○大全集」之「有利
      可圖」，足證「節目主持契約」與「著作物經銷契約」為
      二獨立契約，實互不相涉。
    3.「著作物經銷契約書」第五條約定：「甲方（即原告公司
      ）銷售乙方（即被告乙○）第一條著作物達壹仟捌佰套者
      ，乙方同意自第1,801套起予甲方每套進價70％之折扣」
      。此條約定益證購書與節目主持係屬二事，不得混為一談
      。倘如被告乙○所言，購書款乃其主持節目之對價，是其
      一集主持費達225,000元云云，則何以原告公司自第1,801
      套起得享有每套進價70％之折扣？被告乙○之主持費難道
      因此得只付30％？
    4.況系爭「節目主持契約」就被告乙○主持節目之性質、內
      容、時間、播放頻道等，均有規範，課被告乙○明確之主
      持義務；相對的，就被告乙○應得之報酬（含主持費一集
      500元及就每一著作物淨利50％之利潤），亦有明文，顯
      見系爭契約對雙方權利義務之規定甚為明確，並無依其他
      契約補充解釋之必要，足認「著作物經銷契約」與「節目
      主持契約」並非聯立契約，不能合併以觀。
（六）上揭購書款絕非被告乙○為原告主持節目之報酬對價：
      依約被告乙○為原告公司主持節目確為其「無償配合推廣
      書籍」之推廣活動。被告乙○以第7條規定主張「著作物
      經銷契約」與「節目主持契約」為聯立契約，並有對價關
      係，而且購書費即為主持費云云，顯與契約規範不符。此
      外，遍觀系爭著作物經銷契約及節目主持契約內容，實無
      法推論出兩契約互有對價關係，更未見此二契約就對價關
      係應如何分配、著作物價值佔多少比例、主持節目佔多少
      比例等為規範。被告乙○主張兩契約互有對價關係，自應
      由其負舉證責任。退萬步言，倘鈞院認為系爭二契約確為
      聯立契約並互有對價關係，則二契約間之對價關係究應如
      何分配？著作物之價值佔多少比例？節目主持之價值又佔
      多少比例？被告乙○亦應舉證以實其說，而非徒言系爭二
      契約有對價關係，並主張購書款全為其主持費用云云。尤
      有甚者，倘被告乙○確係有償為原告公司主持節目，而且
      真有不起訴處分書所載之一集225,000元身價，則被告乙
      ○自88年9月20日起至89年3月17日止為原告公司主持「挑
      戰乙○」節目，每周5天，每次1小時，每月至少20集，其
      月酬勞至少450萬元。然原告公司依約給付之購書款自到
      期日為「89/01/31」、面額為550萬元之支票開始退票，
      該紙支票於89年2月9日註銷，爾後到期日為「89/02/10
      」、面額405萬元之支票又在同年月16日退票、同年月24
      日註銷。倘被告乙○確以1集225,000元之價碼為原告公司
      主持節目，何以在原告公司2月初發生550萬元跳票後，仍
      願意繼續為原告公司主持？甚至原告公司在2月16日又跳
      票405萬元，還是繼續主持至3月17日止？自89年2月16日
      起，原告公司跳票金額已超過被告乙○二個月的主持酬勞
      ，倘被告乙○與原告公司間確為半年雙約而購書款為節目
      主持之對價，被告乙○豈不是為原告公司白白主持節目長
      達一個月以上？其行為與社會通念、經驗法則顯不相符！
      由原告公司跳票但被告乙○依舊主持「挑戰乙○」節目長
      達一個月以上之情，顯見被告乙○確係「義務」為原告公
      司主持節目，購書費亦非主持節目之對價。
（七）本件系爭二契約即使為有效之契約，然原告業合法解除契
      約：
      原告公司於90年4月13日以台北杭南郵局第859號存證信函
      通知被告乙○，催告其履行買賣契約，依約交付書籍，卻
      未獲置理。原告公司乃依據民法第254條規定，於90年5月
      7日以台北杭南郵局第11號存證信函為解除上開書籍買賣
      契約之意思表示。該書籍買賣契約既經解除，依民法第25
      9條規定，雙方當事人應互負回復原狀之義務。被告乙○
      應將其受領之買賣價金2825萬元返還原告公司，原告公司
      則應將其交付之「乙○大全集」全套78套及半套10套返還
      被告乙○，惟因上開書籍已遭被告甲○○處分致無法返還
      ，依民法第259條第6款規定，原告公司應償還其價額，即
      2,241,000元，原告公司爰就與被告乙○間互負之回復原
      狀義務主張抵銷，則被告乙○應返還原告公司26,009,000
      元。
（八）被告乙○不得行使同時履行抗辯權：
    1.被告乙○以原告公司退票955萬元為由，主張其得本諸民
      法第264條規定行使同時履行抗辯權，自得不交付書籍。
      然被告乙○辯稱其於原告公司交付之支票在89年1月31日
      、89年2月1日退票後，即已行使同時履行抗辯云云，其並
      未舉證以實其說，原告否認之。被告乙○辯稱其要求訴外
      人成陽印刷股份有限公司勿將書籍交付給原告公司，即是
      行使同時履行抗辯，惟單純拒絕給付之事實行為並非即是
      行使同時履行抗辯，債務人尚須向他方當事人表明行使同
      時履行抗辯之意，方有此條文之適用。被告乙○以此主張
      其已行使同時履行抗辯，委無可採。是被告乙○因未行使
      同時履行抗辯，其就書籍之交付義務仍然負遲延責任，無
      可免責。
    2.被告乙○又以「著作物經銷契約」及「節目主持契約」為
      聯立契約，其已為原告公司主持節目完竣竟未能依約獲得
      書款（即主持對價之一部），從而其在原告公司未付訖退
      票款955萬前，自有權拒絕給付書籍，自無給付遲延之構
      成云云為抗辯。探究被告乙○此言，乃爭辯「倘上述二契
      約為聯立契約，其為原告公司主持節目乃主要義務，給付
      書籍為附隨義務」，然依「著作物經銷契約」第7條及第6
      條規定即知，被告乙○為原告公司主持節目至多僅其履行
      著作物經銷契約之附隨義務而已，並非主要義務，被告乙
      ○自不得以其已履行附隨義務為由，拒絕履行主要義務（
      即交付書籍）。被告乙○以此主張同時履行抗辯，猶不可
      採。
（九）再退步言，若被告甲○○代表原告與被告乙○訂定之系爭
      二契約為有效，且未合法解約者，被告乙○應為書籍之給
      付：若鈞院認為被告等二人之書籍買賣契約仍舊有效，則
      被告乙○應依契約履行其出賣人義務。惟因原告公司用以
      支付購書款之支票，其中955萬元尾款部份，因原告公司
      已為被告甲○○等人掏空，無力支付而跳票，故應減除此
      部份書籍數目，以「乙○大全集」半套每套13,500元計算
      ，約可折抵708套（計算式為：13,500×708＝9,558,000
      ），故被告應交付原告「乙○大全集」全套<1至40冊>422
      套及「乙○大全集」半套<21至40冊>1,082套。原告爰依
      民法第348條第1項規定向被告乙○請求交付書籍。如被告
      乙○不能給付上述數量之書籍，被告乙○得以等值之金錢
      支付，共計26,009,000元。
（十）爰以先位聲明請求：（1）被告甲○○、乙○應連帶給付
      原告26,009,000元，及自本件支付命令聲請狀繕本最後送
      達翌日起至清償日止按週年利率5％計算之利息。（2）被
      告甲○○應給付原告26,009,000元，及自本件支付命令聲
      請狀繕本最後送達翌日起至清償日止按週年利率5％計算
      之利息。（3）被告乙○應給付原告26,009,000元，及自
      本件支付命令聲請狀繕本最後送達翌日起至清償日止按週
      年利率5％計算之利息。（4）前3項給付，如被告中一人
      為給付，其餘被告免為給付。（5）願供擔保請准宣告假
      執行。其備位聲明則求為：（1）被告乙○應交付原告「
      乙○大全集」全套<1至40冊>422套及「乙○大全集」半套
      <21至40冊>1,082套；如不能給付，被告乙○應給付原告
      26,009,000元，及原告民國93年1月9日之民事更正訴之聲
      明暨陳報狀繕本送達翌日起至清償日止按週年利率5％計
      算之利息；（2）願供擔保請准宣告假執行。
三、被告甲○○、乙○則以：
（一）被告甲○○及乙○上開書籍買賣行為，並不違反公司法第
      185 條規定：
    1.原告應舉証証明被告與原告所訂之著作物經銷契約為公司
      主要營業或財產；因締約後影響原所營事業不能成就；否
      則並無公司法第185條第1項第2款。
    2.本件締約後並未影響原告公司所營事業不能成就之情，本
      著作物經銷契約實為原告公司邀被告乙○主持節目其報酬
      之一部，非獨為著作物經銷（否則焉有一集主持費僅有新
      台幣500元之理），又依原告公司收視評估報告可知，乙
      ○之節目實為原告公司收視率及廣告量數一數二或進榜全
      國電視媒體收視率者，則原告公司與乙○之締約不僅未肇
      致其媒體事業不能成就反有助益，原告此以主張顯無理由
      。再者雖原告公司支付主持報酬予被告，然原告公司亦因
      而獲有廣告收入及知名度提升之助益，甚者，尚有書籍再
      行出售所得之利潤，而原告公司更未因乙○之主持而「倒
      台」，試問如何有使所營事業不能成就之情事？
    3.本項締約乃原告公司之法人股東即全民公司所同意，又如
      原告所自承，全民公司為原告公司百分之99.97之大股東
      ，而全民公司派至原告公司之法人股東即為張俊宏，而被
      告乙○於88年9月16日首次主持節目之際，原告公司尚於
      當日於環視飯店現場轉播，而張俊宏更親自到場，有環視
      新聞稿可查，則被告乙○與原告公司締約主持節目全民公
      司焉有不同意之理，既經百分之99.97絕對多數之大股東
      同意，又有何違反公司法185條之情！
（二）被告甲○○並未違公司法第23條及民法第544條規定：
    1.原告公司當時既為張俊宏所代表之全民公司為完全掌握，
      故原告所稱名義上之股東並未召開股東會乙節，於形式上
      或係無誤，但實質上，張俊宏既為全民公司之法人股東代
      表，而環視公司又為全民公司所投資，就原告公司之運作
      而言除全民公司外，其他股東率為掛名之股東，並不參與
      實際事務，因此張俊宏之同意即代表全體股東之同意。
    2.被告代表原告公司與乙○為系爭契約之簽訂乃為張俊宏之
      所知，此乃有證人丙○○可資為證。原告公司雖一向虧損
      ，但非毫無收入可言，因之被告因簽得具高知名度之被告
      乙○於環視為主持節目，而使環視公司終有少數得有收視
      率進榜之節目，且更增環視之知名度與其主要廣告收入來
      源，其結果並無不利於環視。被告並無有違反民法或公司
      法對董事忠實義務之規範乃至明。
    3.就證人丙○○證述，乙○主持價碼，既經媒體登載炒作，
      且張俊宏不僅親為參加開幕酒會，又任該節目第一集來賓
      ，其自不應不明瞭乙○之主持條件，況按其尚於挑戰乙○
      開播記者會上親自向證人致意，感謝證人邀得乙○主持，
      諸此種種在在均可知原告稱與乙○間之系爭契約未經原告
      公司股東同意等詞，實屬無由。
（三）被告二人對原告公司不構成民法第184條第1項前段、第
      184 條第一項後段、第184條第2項及第185條第1項規定，
      無須連帶負損害賠償責任：
      就本件原告所主張被告二人有共同背信、侵占之行為之相
      同原因事實，業由台灣台北地方法院檢察署以89年度偵字
      第14635號不起訴處分書、92年度偵字第1688號不起訴處
      分書及北檢茂盈92年偵字第1688字第2445號行政簽結、93
      年偵續字第515號、94年偵字第2613號不起訴處分肯認被
      告二人並無背信、侵占之犯行，是依民事訴訟法第277條
      之規定，原告自應就該事實負舉証責任。而就原告所提出
      之証據仍不足証明侵權行為存在，再遍觀原告歷年各書狀
      ，其就侵權行為事實乃以該公司89年1月至5月之查核報告
      書主張甲○○與訴外人陳昇宏有掏空訴外人全民公司資產
      或原告公司資產云云，然此均與本件原告所主張之以經銷
      著作物之方式侵害其權利無涉。又本件原告主張被告有與
      甲○○故意以背於善良風俗之方法加損害於原告，惟查民
      法第184條第1項後段規定所保護者，為權利以外之利益，
      原告自應負舉証之責，倘原告不能証明，其本項之請求權
      基礎自無理由。
（四）被告甲○○代表原告與被告乙○訂定之系爭二契約為有效
      ，其中「著作物經銷契約」與「節目主持契約」確為聯立
      契約：不論台北地檢署89年偵字第14635號被告乙○之不
      起訴處分書抑或92年偵字第1688號被告甲○○之不起訴處
      分書，均經詳細調查後認被告乙○與原告環視公司：「於
      88年9 月9日同時簽立之節目主持契約及著作物經銷契約
      ，約定乙○自88年9月20日起迄89年3月20日止，為環視公
      司主持節目，又因節目主持部分每集僅有500元（連來賓
      車馬費都不及），是以著作經銷契約之價金為主持對價方
      式之一部，經核算結果每集酬勞為225,000元仍低於大牌
      藝人主持費」，是自上開處分書認定之事實可知，該等著
      作物經銷契約之價金自為乙○主持節目對價方式之一，原
      告仍執此以認二契約為無關之契約，且主持節目僅為著作
      物經銷契約之附隨義務之一云云，顯然倒果為因而未足採
      。加計主持費與書款後被告乙○以每集225,000元之代價
      為原告公司主持節目尚低於大牌藝人主持費，則顯然於二
      契約中兩造之主要義務，惟被告為原告公司主持節目，原
      告應交付主持費與書款，至於書籍之交付予原告，方為本
      件主持契約與經銷契約中之附隨義務，則既乙○已為環視
      主持完迄全部節目完成主要義務，原告公司自應依約給付
      全數書款，乃原告先未履行之主要義務而拒付近1,000萬
      元之款項，再請求被告應交付附隨義務之書籍，於被告行
      使同時履行抗辯拒付後竟以此為由「解除」著作物契約之
      部分，意欲索回乙○已主持完迄且已受領之主持對價，焉
      有理由。
（五）系爭「著作物經銷契約」與「節目主持契約」存有聯立及
      其給付義務互為對價之關係：
      本案系爭著作物經銷契約、節目主持契約均於88年9月9日
      同一日所立，且互為關聯，且智慧財產無價，契約自由原
      則乃民事法上重要原則，電視台以任何形式之酬勞敦聘知
      名作家主持電視節目法無禁止明文，顯足以說明上開二契
      約自互為聯立並互為對價關係，不得切割或截取部分片面
      解釋之，則原告稱契約已有明文乙○主持節目為推廣買書
      之附隨義務，顯屬牽強。且真相公司之回函實足証購書之
      代價為「主持對價」之一部，另加計購書之代價後被告乙
      ○主持一集225,000元之行情並未過高。
（六）原告解除契約並非適法：
      如原告於起訴狀所自承，就原告依系爭契約應給付予被告
      款項中，已有955萬元退票，則退步而言縱被告有拒絕交
      付書籍之情事，顯係依法行使同時履行抗辯，原告之解約
      自非適法。又本件被告亦自承持有系爭書籍之提貨單，按
      提貨單者為有價証券之一，原告公司本即可依提貨單向第
      三人主張請求，則被告既已依約交付提貨單，原告復自承
      持有提貨單，被告顯未違反契約義務，則原告之解約亦非
      適法。
（七）被告乙○依法應可行使同時履行抗辯權：
      本件被告乙○已然將主持節目之主要義務履行完畢，是退
      萬步言，縱原告有權因被告拒絕給付附隨義務之書籍而解
      除契約，然因此等「主持節目」之受領顯然係原告無法返
      還者，原告更早已因被告之主持而獲有廣告利益，是揆諸
      民法262條之規定原告之解除權顯已消滅，並可認原告行
      使權利未符民法148條第2項誠信原則之規定而不得解除契
      約，矧被告係於原告退票後及所謂「解除契約」前，即已
      將因原告退票故拒絕給付之抗辯行使告知是時為原告公司
      法定代理人之甲○○，並告知成陽公司拒付書籍，同時履
      行抗辯之行使自屬合法，自不待言。再被告乙○於環視公
      司節目主持之義務已履行完訖且為原告所不爭執，則既節
      目已主持完迄此等屬對價一部之書款，原告竟可拒絕給付
      並任憑其退票，現再刻意切割二契約而謂被告應將全數已
      收受之書款（即主持對價之一部）返還予環視公司，此又
      焉有理由！是本件被告行使履行抗辯權之抗辯，除包含原
      告公司退票之緣由外，尚有因被告已為原告公司主持節目
      完竣竟未能依約獲得書款（即主持節目對價之一部）之理
      由，從而被告於原告付訖退票款955萬前，自有權拒付書
      籍，又被告既為正當權利之行使，自無給付遲延之構成，
      原告爰以被告遲延給付書籍而主張解除契約云云，亦無理
      由。
（八）原告公司並無權利受損：依被證九、十之不起訴處分書之
      理由所載『環視公司一向虧損，環視公司早已抓襟見肘，
      並無資產可供掏空…，『甲○○…其個人代墊日常開銷等
      情』可知，經偵查結果，台北地檢署亦認原告公司並無值
      掏空之可言，因之原告公司何有受損之可能。次據原告前
      稱其依原證十四而認88年整年度原告公司收入有1900餘萬
      元，實不足支應購書價款云云，惟查該原證十四查核報告
      書內容首頁即揭示『本次查核非依據一般公認審計原則對
      該公司財務報表表示整體性的意見…本次查核基礎尚不完
      整…』，而原告竟仍執以為收入之證，且查其雖稱收入19
      00 餘萬元，卻未明列數字，亦未扣除成本支出等費用，
      是以其謂 88年度收入即1900餘萬元不僅未所有據，且與
      其自言主要資產為2825萬元互有出入，故足見原告稱其資
      產無論係1900餘萬元，或2825萬元顯均無可採。縱使其自
      述依原證十四其之88年度收入為1900餘萬元為可參，則以
      該收入原告顯不足支付系爭契約款項，則原告既無力支付
      ，可見被告甲○○於刑事偵查中證述因環視財務困難，其
      自墊費用以應之語確屬非偽，依此被告尚得自掏腰包代原
      告應急，則何有其掏空原告之必要。況查原告既未受損，
      致未能受全數給付價金之危險者乃另一被告，其間損益之
      別，自無庸贅言。
（九）爰為聲明：（1）原告之訴及其假執行之聲請均駁回。（2
      ）如受不利判決，被告願供擔保，請准宣告免為假執行。
四、不爭執之事實：
（一）被告甲○○以原告公司前法定代理人身份代表原告於88年
      9月4日向被告乙○購買「乙○大全集」全套<1至40冊>50
      0套，每套27,000元，合計1,350萬元。被告甲○○以原告
      公司前法定代理人身份代表原告於88年9月9日與被告乙○
      簽訂「著作物經銷契約」，向被告乙○購買「乙○大全集
      」半套<21至40冊>1,800套，每套13,500元，合計2,430萬
      元（下稱系爭著作物經銷契約）。
（二）被告甲○○以原告公司前法定代理人身份代表原告於88年
      9 月9日與被告乙○簽訂「節目主持契約書」。
（三）原告就上述書籍之買賣價金，開立到期日分別為「88年9
      月4日」、「88年9月10日」、「88年10月10日」、「88
      年11月10日」、「88年12月10日」、「88年12月31日」、
      「89年1月10日」、「89年1月31日」、「89年2月10 日」
      之支票共9張，支付給被告乙○。其中到期日為「89 年1
      月31日」、票據面額為550萬元及到期日為「89年2月10日
      」、票據面額為405萬元之二紙支票退票，其餘2,825萬元
      全部兌現。
（四）原告於90年3月26日以台北杭南郵局第692號存證信函通知
      成陽印刷股份有限公司交付「乙○大全集」。
（五）原告於90年4月13日以台北杭南郵局第859號存證信函通知
      被告乙○，催告交付書籍。
（六）被告乙○自88年9月20日至89年3月17日止，為原告公司主
      持「挑戰乙○」節目，每週5天，每次1小時。
五、得心證之理由：本件依二造之主張及陳述，茲分別論斷如下
    述：
甲：原告先位請求部分：
（一）被告甲○○代表原告與被告乙○於88年9月4日口頭訂定之
      書籍買賣契約及於88年9月9日訂定之「著作物經銷契約」
      ，是否有公司法第23條及民法第544條之情形，被告甲○
      ○應否負損害賠償責任？
  １、按公司法第23條第1項規定：「公司負責人應忠實執行業
      務並盡善良管理人之注意義務，如有違反致公司受有損害
      者，負損害賠償責任」；民法第544條則規定：「受任人
      因處理委任事務有過失，或因逾越權限之行為所生之損害
      ，對於委任人應負賠償之責」；又按公司負責人對於公司
      業務之執行，如有違反法令致他人受有損害時，對他人應
      與公司負連帶賠償之責。係以該負責人執行公司業務違反
      法令及該他人因此受有損害為要件，最高法院77年度台上
      字第1995號裁判參照，同理，公司負責人如有違反善良管
      理人之注意義務，亦應以致公司受有損害為要件。次按，
      損害賠償之債，責任原因之事實與損害之間，須有原因結
      果之關係始足當之。
  ２、原告主張原告與被告乙○簽訂系爭著作物經銷契約之前，
      公司營業項目原無圖書出版業及書籍、文具零售業，被告
      甲○○持偽造之「88年8月30日環視多媒體股份有限公司
      公司股東臨時會議事錄」，將原告公司營業項目增加圖書
      出版業及書籍、文具零售業，並配合修訂公司章程，更於
      88年9月間持以向主管機關經濟部辦理公司執照，及向台
      北市政府辦理營利登記證營業項目之變更，與公司法及民
      法規範之董事忠實義務及善良管理人注意義務相違云云。
      並舉證人趙維倩、黃碧雲到庭作證渠等未收到開會通知、
      不知道原告公司有開該次會議、也沒有看過該次會議紀錄
      等情。
  ３、經查，原告指稱被告甲○○向被告乙○購買「乙○大全集
      」，總書款3,780萬元，原告已支付2,825萬元，被告乙○
      僅交付「乙○大全集」全套78套及半套10套，合計2,241,
      000元，原告公司因被告甲○○之購書行為受有損害，共
      26,009,000元（28,250,000－2,241,000＝26,009,000）
      云云，惟查，被告甲○○代表原告與被告乙○所簽訂之系
      爭著作物經銷契約係因原告所支付作為價款之支票退票，
      被告乙○行使同時履行抗辯權而拒絕交付書籍（詳後述）
      ，原告對於被告乙○仍得行使民法第348條之出賣物交付
      請求權，原告之債權並未消滅，原告主張其受有26,009,
      000元之損害，即屬無據；而原告指訴被告甲○○涉嫌偽
      造文書犯行部分，業經台灣台北地方法院檢察署處分不起
      訴，雖原告提出再議，亦由台灣台北地方法院檢察署以93
      年偵續字第515號、94年偵字第2613號處分不起訴，惟原
      告公司營業項目增加圖書出版業及書籍、文具零售業，並
      變更公司營業項目，尚難認即能造成原告公司損害之結果
      ，縱認被告甲○○有偽造文書犯行，亦難認與原告主張之
      損害有因果關係，是原告主張被告甲○○應依公司法第23
      條、民法第544條負損害賠償責任云云，於法尚有未合。
（二）被告甲○○代表原告與被告乙○於88年9月4日口頭訂定之
      書籍買賣契約及於88年9月9日訂定之「著作物經銷契約」
      ，是否經過原告公司同意？
  １、原告主張原告公司之大股東全民公司對被告甲○○之購書
      行為，全無所知等語；被告甲○○抗辯全民公司對原告公
      司係完全之掌控及支持，張俊宏先生更是原告公司之「實
      質」負責人，對被告甲○○聘請被告乙○主持節目及配合
      買賣書籍等條件，甚為明瞭，張俊宏先生甚至出席被告乙
      ○之節目開幕酒會，故不能謂其就聘任被告乙○及買書事
      宜有所不知等語；被告乙○則以張俊宏先生即為全民公司
      派至原告公司之法人代表，而被告乙○於88年9月16日首
      次主持，張俊宏先生更親自到場，足證被告乙○與原告公
      司締約主持節目，全民公司焉有不同意之理等語為抗辯。
  ２、經查，證人丙○○到庭證稱：「張俊宏當時是全民電通的
      董事長，環視是全民電通投資之公司，當時環視由全民電
      通指定的甲○○擔任董事長，我們應該得到甲○○同意即
      可，因為張俊宏在環視並無擔任職銜。我基於新聞部之職
      權，認為一定要讓張俊宏了解我們找乙○來環視作節目，
      .... 我們在最後定案階段提醒甲○○一定要跟張俊宏作
      充分溝通及得其同意。甲○○認為我的建議有道理，有表
      示會跟張俊宏談談。後來我的了解是張俊宏有同意了，就
      開始進行後續開播動作。我們在開播記者會上張俊宏有出
      席，張俊宏就我們能夠請到乙○也很興奮，還跟我致意，
      感謝我的努力，該節目第一集來賓就是張俊宏，可見張俊
      宏當時支持這個節目」等語；原告對於張俊宏先生曾以名
      譽董事長之身分出席「挑戰乙○」節目之記者會並不爭執
      ，張俊宏先生既為全民公司派至原告公司之法人代表，被
      告辯稱被告乙○與原告公司締約，有經原告之最大投資股
      東全民公司之同意，尚非不可採信。
（三）被告甲○○代表原告與被告乙○於88年9月4日口頭訂定之
      書籍買賣契約及於88年9月9日訂定之「著作物經銷契約」
      ，是否因違反公司法第185條規定而不生效力？
  １、按「公司為左列行為，應有代表已發行股份總數三分之二
      以上股東出席之股東會，以出席股東表決權過半數之同意
      行之：．．．二、讓與全部或主要部分之營業或財產．．
      ．」公司法第185條第1項第2款定有明文。又按公司法第
      185條第1項第2款所謂讓與主要部分之營業或財產，係指
      該部分營業或財產之轉讓，足以影響公司所營事業之不能
      成就者而言，最高法院81年度台上字第2696 號裁判參照
      。
  ２、原告主張原告使用之機器設備，所有權非屬原告，被告甲
      ○○亦坦承原告公司已無力繼續支付任何費用，被告甲○
      ○竟代表原告公司向被告乙○購買高達3780萬元之書籍，
      致原告公司在給付被告乙○2825萬元後，即因無力兌現
      955萬元之支票而跳票，原告公司支付被告乙○之2825 萬
      元係屬原告主要資產。被告甲○○未經原告公司同意，即
      代表原告公司向被告乙○訂定二書籍買賣契約，轉讓原告
      公司主要資產（即2825萬元）予被告乙○，原告公司已處
      於資產全遭掏空之境，如何成就其事業，被告甲○○之購
      書行為已然違反公司法第185條規定等語；此為被告所否
      認。
  ３、經查，被告甲○○於88年9月9日與被告乙○簽訂系爭著作
      物經銷契約之同日，被告乙○與原告亦簽訂「節目主持契
      約書」，約定被告乙○應主持原告所製作之「挑戰乙○」
      之節目，而依原告所提之公司變更登記事項，原告登記之
      營業項目即包含「電視節目製作業」，被告甲○○代表原
      告與被告乙○簽訂系爭著作物經銷契約之同時與被告乙○
      簽定「節目主持契約書」，乃屬就原告公司經營項目得以
      繼續之行為，是被告甲○○之購書行為，尚難認為影響原
      告公司所營事業之不能成就，原告主張被告甲○○之購書
      行為有違反公司法第185條之規定，即屬不可採。
（四）被告甲○○代表原告與被告乙○於88年9月4日口頭訂定之
      書籍買賣契約及於88年9月9日訂定之「著作物經銷契約」
      ，是否有民法第71條、第72條無效之情形，原告依民法第
      113條請求被告二人連帶賠償損害，有無理由？
  １、原告主張被告甲○○向被告乙○購書「乙○大全集」，被
      告乙○在收受2825萬元之書款後，竟只交付「乙○大全集
      」部分書籍，被告甲○○之行為，該當刑法第342條背信
      罪，被告乙○亦對原告公司構成共同背信之罪名。渠等之
      犯罪行為已然違背法律之禁止規定，誠屬重大違背公序良
      俗之行為，依民法第71條、第72條規定，此二書籍買賣契
      約自始當然無效，被告二人更屬共謀，顯係明知無效而為
      者，故被告甲○○與被告乙○應依民法第113條對原告負
      損害賠償責任。
  ２、經查，原告自承原告向被告乙○購書之購買價格為全套<
      一至四十冊>27,000元，半套<一至二十冊>13,500元，依
      據博客來網路書店定價，<乙○大全集>全套定價為33,600
      元，原告以27,000元之全套價格購買，屬一般進價等語（
      見原告民事準備九狀），則被告甲○○並無以高價買受系
      爭書籍之情形，而被告乙○因行使同時履行抗辯權而拒絕
      交付書籍，惟原告之請求權並未消滅，亦難認被告乙○受
      有不法利益，均難認被告甲○○及被告乙○有意圖不法利
      益之背信、侵占犯行。況原告亦自承原告對被告二人指訴
      背信、侵占犯行，經台灣台北地方法院檢察署以89年度偵
      字第14635號對被告乙○為不起訴處分，以92年度偵字第
      1688號對被告甲○○為不起訴處分，對被告乙○則為行政
      簽結，雖該案件經原告公司聲請再議，亦由該署以93年度
      偵續字第515號、94年度偵字第2613號處分不起訴，有被
      告所提不起訴處分書在卷可稽，仍無積極事證足認被告二
      人已有背信、侵占犯行。又被告乙○因行使同時履行抗辯
      權而拒絕交付書籍，亦僅屬債務不履行，亦難認被告乙○
      之行為違反公序良俗，原告指稱被告二人所為之購書行為
      違背公序良俗而無效云云，自不足採，原告主張依民法第
      113條請求被告連帶賠償損害，亦屬無據。
（五）被告甲○○代表原告與被告乙○於88年9月4日口頭訂定之
      書籍買賣契約及於88年9月9日訂定之「著作物經銷契約」
      ，對原告公司是否構成民法第184條第1項前段、第184條
      第1項後段、第184條第2項及第185條第1項規定，而應連
      帶負損害賠償責任？
  １、按因故意或過失，不法侵害他人之權利者，負損害賠償責
      任，故意以悖於善良風俗之方法，加損害於他人者亦同，
      違反保護他人之法律，致生損害於他人者，負損害賠償責
      任，民法第184條第1項前段、後段、第184條第2項分別定
      有明文。是上開侵權行為之成立，須有不法行為，或故意
      故意以悖於善良風俗之方法，加損害於他人，或違反保護
      他人之法律，致生損害於他人，始負損害賠償責任。
  ２、原告主張被告甲○○、乙○以背信、侵占之手段不法移轉
      原告公司之資產，顯該當民法第184條第1項前段之「不法
      侵害他人之權利」，其手法亦屬同條項後段規定之「背於
      善良風俗之方法」，而渠等觸犯刑法背信、侵占等罪，亦
      屬同條第二項規範之「違反保護他人之法律，則被告甲○
      ○等二人該當於上述侵權行為規範應對原告負損害賠償責
      任等語；經查，被告甲○○、乙○所為之購書行為，尚難
      認為構成背信、侵占犯行，已如前述；又被告乙○因行使
      同時履行抗辯權而拒絕交付書籍，亦僅屬債務不履行，亦
      難認為違反公序良俗，原告主張被告二人構成民法第184
      條第1項前段、第184條第1項後段、第184條第2項及第185
      條第1項規定，而應連帶負損害賠償責任，亦屬無據。
（六）原告依民法第179條規定，請求被告乙○返還26,009,000
      元，有無理由？
  １、按無法律上原因而受利益，致他人受損害者，應返還其利
      益，雖有法律上之原因，而其後已不存在者，亦同，民法
      第179條定有明文。
  ２、原告主張被告甲○○代表原告與被告乙○訂定之二書籍買
      賣契約因違反公司法第185條第1項第2款規定而對原告公
      司不生效力，或因違反公序良俗而無效，則被告乙○收受
      2825萬元之書款即屬「無法律上原因而受有利益」，應返
      還予原告公司。惟查，原告主張被告甲○○代表原告與被
      告乙○訂定之二書籍買賣契約因違反公司法第185條第一
      項第2款及因違反公序良俗而無效，均不足採，已如前述
      ，則被告乙○收受原告所給付之價款，係基於系爭書籍訂
      購契約，並非無法律上之原因，原告請求被告乙○應返還
      不當得利，亦無理由。
（七）被告甲○○代表原告與被告乙○於88年9月4日口頭訂定之
      書籍買賣契約及於88年9月9日訂定之「著作物經銷契約」
      與88年9月9日所簽訂之「節目主持契約」是否為聯立契約
      ？
      原告主張上開二契約乃不同二個個別契約。被告則主張二
      契約存有聯立及其給付義務互為對價之關係。經查，依系
      爭「節目主持契約」約定之內容為：「甲、乙雙方就經銷
      乙方著作及推廣活動暨節目主持、製作達成協議，其詳載
      如后：一、標的：甲方同意於變更營業事項完成後經銷乙
      方之著作，惟乙方需配合相關之銷售推廣，故甲、乙雙方
      於此意念合致同意就甲方製作之節目（節目名稱「挑戰乙
      ○」），委任乙方擔任每集節目主持人，節目內容依第二
      條規定，每集節目長度以一小時計之，以此作為初步之經
      銷推廣活動之一。.... 四、播放期間及頻道：甲、乙雙
      方合意自西元一九九九年九月二十日起至西元二ＯＯＯ年
      三月十七日止，每星期製作暨播放五集，由每星期一至星
      期五之二十一時至二十二時止；．．．．五、報酬：甲方
      於每五集完成後，給付乙方新台幣共貳仟伍佰元整，以為
      報酬」，依上開「節目主持契約」自始即言明就經銷被告
      乙○之著作及推廣活動暨節目主持、製作達成協議；又依
      「著作物經銷契約」第七條約定：「.... 乙方因節目主
      持契約第7條而由甲方終止契約者，視為乙方違反本約第6
      條，甲方得逕終止本契約」，足認二契約有效力相牽連之
      關係；次查，證人丙○○亦到庭證稱：「乙○到環視主持
      的條件，依當時職權分工，不是我的職權，我當時角色是
      與乙○談節目製作及型態，過程中關於他的條件是總經理
      與董事長決定的，但內容我了解，內容當時是二個合約，
      該二個合約是必須放在一起看的不能拆開的。內容主要是
      每集到環視的主持費，另一個是環視跟乙○的購書合約」
      ，「乙○到環視主持前，已經在其他電視台主持的經驗，
      乙○在電視圈是高價主持人，當時與我們談主持條件，環
      視的角度希望乙○主持費不要太高，一方面電視台營運角
      度，雙方協商過程，才想到二方可以接受的方式，我們保
      證跟乙○購買他的書，對乙○來說等於是主持費的一部份
      ，對環視的好處，我們得到乙○的同意可以販售乙○的書
      ，販售書所得進帳變成環視的收入，當時認為對環視有利
      。我們請到重量級的主持人，如果認真打廣告賣書的話，
      會有相當程度的進帳收入，當時這個模式曾經在乙○與真
      相電視台的合作模式有成功的經驗，當時有信心」等語，
      是被告辯稱上開二契約為有牽連關係之聯立契約，應屬可
      採，而被告乙○主持節目之報酬核算結果，每集僅500元
      ，依社會一般經驗，實遠低一般主持行情，是被告主張購
      書款為主持節目之報酬之一，亦應認為可採。至原告主張
      二契約間之對價關係究應如何分配？著作物之價值佔多少
      比例？節目主持之價值又佔多少比例？惟查，被告乙○係
      以原告向其購書之條件下，以每集500元為原告主持節目
      ，隱含購書款為主持節目之報酬之一，自無區分對價關係
      如何分配之必要，原告否認二契約有牽連關係，亦不可採
      。
（八）被告乙○得否行使同時履行抗辯權？系爭二書籍買賣契約
      是否已經原告公司合法解除，原告依民法第259條規定向
      被告乙○主張返還26,009,000元，有無理由？
  １、按雙務契約之雙方當事人因互負債務，一方當事人於他方
      未為對待給付以前，得拒絕自己之給付。原告主張上開「
      著作物經銷契約」及「節目主持契約」為獨立之契約，被
      告乙○不得行使同時履行抗辯等語；惟查，上開「著作物
      經銷契約」及「節目主持契約」為聯立契約，已如前述，
      原告自承其尾款支票955萬元因退票而未支付，被告乙○
      為原告公司主持節目完竣未能依約獲得書款（即主持對價
      之一部），從而被告乙○在原告公司未付訖退票款955 萬
      元前，主張同時履行抗辯拒絕給付書籍，應認為有理由。
  ２、原告另主張民法第264條第2項規定：「他方當事人已為部
      分之給付時，依其情形，如拒絕自己之給付有違背誠實及
      信用方法者，不得拒絕自己之給付」，原告已支付被告乙
      ○2825萬元，被告乙○自應按原告支付價金之比例給付書
      籍，被告乙○逕以原告公司退票955萬元為由，拒絕全部
      之給付，顯然違背誠實信用原則，其不能拒絕自己之給付
      等語。惟查，上開「著作物經銷契約」及「節目主持契約
      」為聯立契約，已如前述，被告乙○為原告公司主持節目
      節目完竣未能依約獲得書款（即主持對價之一部），原告
      給付之書款既認為係主持對價之一部，被告乙○拒絕交付
      書籍，尚難認違反誠實信用原則。
  ３、按同時履行抗辯權於他方當事人未為對待給付前，得隨時
      行使，且同時履行抗辯權之行使，不問於訴訟上或訴訟外
      均得為之。原告主張被告乙○未行使同時履行抗辯權，被
      告乙○辯稱其於原告89年1月31日、2月10日退票後即已通
      知原告當時負責人甲○○，並通知成揚公司拒付書籍等語
      ，經查，被告甲○○於當時既仍為原告公司之負責人，且
      成揚公司亦具狀陳稱被告乙○於原告公司支票退票後，通
      知成揚公司勿將書籍交付原告（見成揚公司民事答辯二狀
      ，本院卷二第46頁反面），應認被告乙○已有同時履行抗
      辯之行使。
  ４、按債務人享有同時履行抗辯者，在未行使此抗辯權以前，
      仍可發生遲延責任之問題，必須行使以後始能免責，最高
      法院50年度第1550號判例。被告乙○已有同時履行抗辯之
      行使，已如前述，從而原告主張被告乙○給付遲延，原告
      依民法第254條解除契約，並依民法第259條規定請求被告
      乙○返還價金，即屬無據。
（九）縱上所述，原告先位請求部分，均不足採，爰進一步審酌
      原告備位請求部分。
乙、備位請求部分：
    被告甲○○代表原告與被告乙○於88年9月4日口頭訂定之書
    籍買賣契約及於88年9月9日訂定之「著作物經銷契約」為有
    效，原告請求被告乙○交付系爭書籍有無理由？
（一）按物之出賣人，負交付其物於買受人，並使其取得該物所
      有權之義務，民法第348條定有明文；經查，本件原告主
      張被告乙○僅交付全套78套，半套10套，惟被告乙○辯稱
      其已交付系爭書籍全套79套、半套10套並提出成揚公司民
      事答辯（二）狀為憑，上開成揚公司答辯狀業經原告訴訟
      代理人表示無意見（見本院93年2月5日準備程序筆錄），
      從而被告乙○辯稱其已交付系爭書籍全套79套、半套10套
      ，應屬可採。次查，原告與被告乙○原簽訂之之購書契約
      ，係約定購買「乙○大全集」全套「一至四十冊」500套
      ，半套「二十一至四十冊」1800套，扣除被告乙○已交付
      之全套79套，半套10套，被告乙○自承於退票即通知成揚
      公司拒絕交付書籍，及參酌成揚公司89年1月23日之出貨
      單，是被告乙○尚有「乙○大全集」〈一至四十冊〉全套
      421套及〈二十一至四十冊〉半套1790套之書籍尚未交付
      予原告，應堪認定。
（二）次按，動產物權之讓與，非將動產交付，不生效力。但受
      讓人已占有動產者，於讓與合意時，即生效力。民法第
      761條定有明文，是動產以交付占有為移轉所有權之表徵
      ，被告乙○雖交付原告提貨單，惟被告乙○仍得隨時通知
      成揚公司拒付書籍，是難認被告乙○已履行出賣人交付書
      籍使買受人取得書籍所有權之義務，被告乙○為系爭「乙
      ○大全集」之出賣人，原告依民法第348條請求被告乙○
      交付書籍，應認為有理由。
（三）再按被告在裁判上援用民法第264條之抗辯權時，原告如
      不能證明自己已為給付或已提出給付，法院應為原告提出
      對待給付時，被告即向原告為給付之判決，不能遽將原告
      之訴駁回。最高法院29年度上字第895號判例參照；又被
      告就原告請求履行因雙務契約所負之債務，在裁判上援用
      民法第264 條之抗辯權時，原告如不能證明自己已為對待
      給付或已提出給付，法院應為原告提出對待給付時，被告
      即向原告為給付之判決，不得僅命被告為給付，而置原告
      之對待給付於不顧，最高法院39年台上字第902號可資參
      照。經查，本件被告乙○行使同時履行抗辯已如前述，原
      告亦自承其退票二張合計955萬元（參見原證5號票據登錄
      資料），本院爰命原告應提出對待給付955萬元予被告乙
      ○。至原告主張原告公司用以支付購書款之支票，其中95
      5萬元尾款部份，因原告公司已為被告甲○○等人掏空，
      無力支付而跳票，故應減除此部份書籍數目，以「乙○大
      全集」半套每套13,500元計算，約可折抵七百零八套云云
      ，惟按，債務人無資力非給付不能，蓋債務人對於所負給
      付金錢之義務，應負無限責任，以其現在及將來之一切財
      產，為其債務之總擔保，原告主張955萬元尾款部份，已
      無力支付而跳票，主張依該部分價金減除書籍數目云云，
      應認不可採。原告復聲明主張被告乙○不能給付上述數量
      之書籍，被告乙○得以等值之金錢支付，共計26,009,000
      元。惟查，原告並未舉證被告乙○有不能給付上述數量書
      籍之情事，原告主張於被告乙○不能給付上述數量之書籍
      ，以等值之金錢支付，亦應認為無理由。
六、縱上所述，原告先位請求部分均不可採，已如前述，爰進而
    審酌原告備位請求部分，而被告乙○與原告所簽訂之系爭書
    籍契約為有效，被告乙○尚有「乙○大全集」全套421套及
    半套1790套之書籍尚未交付，從而原告請求被告乙○交付「
    乙○大全集」全套421套及半套1790套之書籍，應認為有理
    由。惟被告乙○提出同時行抗辯，從而，本件爰為判決原告
    於給付955萬元予被告乙○之時，被告乙○應交付原告「乙
    ○大全集」全套〈一至四十冊〉421套及〈乙○大全集〉半
    套〈二十一至四十冊〉1790套。原告逾此範圍之其餘請求，
    為無理由，應予駁回。
七、假執行之宣告：
    二造均陳明願供擔保，聲請宣告假執行，及免為假執行，原
    告勝訴部分核無不合，爰分別酌定相當擔保金額准許之。原
    告敗訴部分，其假執行已失所附麗，應予駁回。
八、本件事證已臻明確，二造其餘攻擊防禦方法及所提證據，經
    審酌後認與本件判決無影響，爰不一一論述。
九、結論：原告之訴為一部有理由，一部無理由，依民事訴訟法
    第79條，第390條第2項、第392條第2項，判決如主文。
中    華    民    國    95    年    8     月    4     日
                  民事第二庭  法  官  吳淑惠
以上正本係照原本作成。
如對本判決上訴，須於判決送達後20日內向本院提出上訴狀
中    華    民    國    95    年    8     月    5     日
                              書記官  蔡凱如


司法院資訊處製作；財團法人民間司法改革基金會備份。
